【裁判字號】    97,交抗,208
【裁判日期】    970219
【裁判案由】    違反道路交通管理處罰條例
【裁判全文】
臺灣高等法院交通事件裁定             97年度交抗字第208號
抗  告  人
即受處分人  甲○○
上列抗告人因違反道路交通管理處罰條例案件，不服臺灣板橋地
方法院，中華民國96年12月28日所為裁定（96年度交聲字第1683
號），提起抗告，本院裁定如下：
    主  文
抗告駁回。
    理  由
一、按汽車駕駛人，行經有燈光號誌管制之交岔路口闖紅燈者，
    處新臺幣（下同）一千八百元以上，五千四百元以下罰鍰
    道路交通管理處罰條例第五十三條第一項定有明文。
二、原處分機關係以：抗向人即本件受處分人甲○○於民國九十
    六年九月六日二十時三十五分許，駕駛車牌號碼為九Ｑ─一
    五八號營業小客車行經臺北縣板橋市○○○路與重慶路口時
    ，有闖越紅燈之違規行為，經警攔停製單舉發，此有臺北縣
    政府警察局九十六年九月六日北縣警交字第Ｃ000000
    00號舉發違反道路交通管理事件通知單在卷可稽。嗣原處
    分機關並據以裁決，以受處分人違反道路交通管理處罰條例
    第五十三條第一項、第六十三條第一項第三款之規定，分別
    裁處罰鍰二千七百元並記違規點數三點。
三、抗告意旨略以：伊當時開車行經館前東路時，遇到紅燈，因
    為單行道，伊把車輛停在館前東路最左側車道上，當伊看到
    紅燈變換為綠燈時，就慢慢的把車頭轉向重慶路前進，當時
    交通號誌已轉換為綠燈狀態，由於當時舉發警員是由左後側
    方很快速的追趕過來，因為左側道路上有兩棵向右傾斜的大
    樹，樹葉會檔住看燈號的視線，又是晚間所以抗告人合理的
    認為，倉促間舉發人有誤看之可能，爰請求撤銷原處分云云
    。
四、經查：
  (一)上開抗告人駕車闖紅燈之違規事實，業據證人即舉發警員唐
    澤權於原審訊問時到庭具結證稱：「‧‧‧我當時是在執行
    巡邏勤務，我是騎機車，騎在異議人後方，那時已經變紅燈
    了，我當時是從館前東路往重慶路的方向走，那邊有紅綠燈
    ，我看到紅燈就停下來，那時車子本來停在停止線上，異議
    人可能沒有注意看，就在紅燈的情形下慢慢前行左轉重慶路
    的方向走，我看到異議人紅燈左轉，我就騎機車過去將異議
    人攔停下來，在我騎車經過交通號誌時，還是處於紅燈狀態
    ，攔停下來後，我請異議人出示駕照、行照，告知異議人告
    發事實後，我就開單告發，異議人拒絕簽名，但是有將舉發
    通知單收下，我當時有向異議人說明違規事實及應到案日期
    。」、「當時我在異議人正後方，燈號的變換我看得很清楚
    ，異議人還沒有到路口時就已經是紅燈了，異議人有先停下
    來再繼續往前開，我覺得異議人應該知道已經紅燈了，我當
    時距離異議人約五公尺左右，且我們之間沒有任何會遮蔽視
    線的障礙物。我追趕異議人車輛時，停止線前面的車子都還
    在靜止狀態，沒有移動。」等語明確（參原審九十六年十二
    月二十日訊問筆錄）。
  (二)按交通警員製單舉發違反道路交通管理處罰條例所列之違規
    行為，係公務員基於職務上權力，依法就特定之具體事件所
    為具公法上效果之單方行政行為，基於公務員為公法上行為
    具有公信力之原則，該行政處分當可被推定為真正，本此公
    信原則，立法者乃賦予行政機關制定違反道路交通事件統一
    裁罰標準及處理細則，使執勤警員得當機處分以達其維護交
    通秩序、安全之行政目的。反之，若謂公務員一切行政行為
    均需預留證據以證其實，則國家行政勢必窒礙難行。本件舉
    發員警即證人唐澤權與異議人並無宿怨嫌隙，堪信證人應無
    甘冒偽證罪刑責風險而設詞構陷異議人之理，其對當日所見
    違規情形於具結後堅證如上，足認其確係依自己親自見聞所
    得而為上開供述。且依其所述目睹與攔查過程之客觀狀況，
    亦應無誤看燈號或車輛之可能。此外復查無其他任何事證可
    認證人唐澤權上開證述有何瑕疵或與事理相違而可認與事實
    不符之處，本院依直接審理所得心證，堪認其依自己親自見
    聞所為之上開證述與事實相符。又本件違規情形事出突然，
    客觀上舉發員警顯不及取用照相器材拍照存證，而已無法藉
    由其他科學舉證方式認定事實。惟在認定事實上，人證本即
    為法律所允許之證據方法，茍證人之證述經調查結果可得與
    事實相符之心證，自可憑以為事實之認定，此在數量龐大且
    突發狀況較多之交通事件中尤然，不因未經拍照存證而有異
    。
五、綜上所述，抗告人確實有於上開時、地闖越紅燈之違規行為
    ，其上開所辯顯不可採，從而原處分機關依據上事實認定憑
    以裁罰，依道路交通管理處罰條例第五十三條第一項、第六
    十三條第一項第三款之規定，而裁決抗告人罰鍰二千七百元
    ，並記違規點數三點，核無違誤。
六、原審因而認抗告人確有如舉發違反道路交通管理事件通知單
    所載之違規事實，原處分機關依首揭規定就抗告人違規之行
    為裁處抗告人二千七百元之罰鍰並記違規點數三點，並無違
    誤，據此駁回抗告人異議之聲請，經核並無不合。抗告意旨
    指摘原裁定不當，顯無理由，應予駁回。
據上論斷，應依道路交通案件處理辦法第26條、刑事訴訟法第41
2條，裁定如主文。
中    華    民    國    97    年     2    月    19    日
                  刑事第十六庭審判長法  官  葉騰瑞
                                    法  官  王炳梁
                                    法  官  莊明彰
以上正本證明與原本無異。
不得再抗告。
                                    書記官  吳金來
中    華    民    國    97    年     2    月    19    日


司法院資訊處製作；財團法人民間司法改革基金會備份。
